【裁判字號】    89,判,1036
【裁判日期】    890413
【裁判案由】    營業稅
【裁判全文】
行  政  法  院  判  決                          八十九年度判字第一○三六號
    再 審原 告  江豐義即大正水電工程行
                              .
    再 審被 告  臺中市稅捐稽徵處
右當事人間因營業稅事件，再審原告對本院中華民國八十七年七月十六日八十七年度
判字第一四一一號判決提起再審之訴。本院判決如左︰
    主  文
再審之訴駁回。
    事  實
緣再審被告以再審原告八十三年度承包水電工程開立統一發票所載之銷售額顯較市價
偏低，乃依查得資料調整銷售額為新台幣（下同）五、五五四、八一三元，核定補徵
營業稅二七七、七四一元。再審原告不服，循序提起行政訴訟，為本院八十六年度判
字第二七八三號判決（下稱原判決）駁回。再審原告以原判決有行政訴訟法第二十八
條第十款再審理由，對之提起再審之訴，經本院八十七年度判字第一四一一號判決（
下稱再審判決）駁回後，復以再審判決有行政訴訟法第二十八條第四款、第十款再審
情形為由，提起再審之訴。其起訴意旨略謂︰查本案在行政訴訟起訴階段，參與審判
之評事劉鑫楨，又參與再審之訴之判決，違反行政訴訟法第二十八條第四款規定。次
查再審原告於復查、訴願、再訴願及行政訴訟中，一再請求再審被告查明，非屬再審
原告承辦之水電工程，即不應列為再審原告之營業額。舉例言之，行政救濟中，提供
實際承攬其中一項水電工程之承包商—申豐水電工程有限公司（下稱申豐公司）出具
之證明書，該公司承認承包事實，相對地證實相同之水電工程，絕非由再審原告承包
。經與該公司接洽，發現該公司已就其所承包之水電工程，開立銷售發票影本十份，
該證物可明確證實再審原告所稱未承包水電工程之事實為真，否則未承作之申豐公司
，豈會無故開立發票，申報營業收入？再審被告誤以再審原告短報營業額，係屬不當
。上開發票，於前訴訟程序即已存在，至判決確定後，再審原告始發見，屬未經斟酌
之重要證物，爰依行政訴訟法第二十八條第十款規定，提起再審之訴。又查，再審原
告於判決後，與其他各水電工程承包商聯絡，始陸續發見下列未經斟酌之證物：一、
達立電氣工程行提供其承包漢宇建設公司之水電工程而開立之統一發票共八份，以資
證明其先前所書立承作該項水電工程之證明書係屬真實，故再審原告未承作該項水電
工程，應屬可信。二、張國明出具證明書，證明臺中縣后里鄉○○路一三八、一四○
、一四二號、一四四號等四戶住宅之水電工程，係由其妻邱鳳珍、兄弟張進強及張程
等委其承作，因其本身具有水匠、電匠資格，故有能力自行承攬該水電工程，而非由
再審原告承辦之，再審原告何來漏報營業收入？基於再審原告無要求實際承包水電工
程者，提供前述各項重要證物之公權力，因此取得證物之過程非常艱辛，且由上開證
物，業能證明再審原告所陳事實係正確。反觀再審被告既未舉證，一昧以主觀論斷「
核無足採」，應屬不當。爰提起再審之訴，請廢棄原判決、再審判決，並撤銷再訴願
決定、訴願決定及原處分。並請再審被告查明真象，否則亦應逐一舉證，以負其不採
信再審原告舉證之責任等語。
    理  由
按當事人發見未經斟酌之重要證物者，固得依行政訴訟法第二十八條第十款規定，對
之提起再審之訴。惟所謂發見未經斟酌之重要證物者，係指該項證物在前訴訟程序中
即已存在，而當事人不知其存在，現始發見者而言，並以如經斟酌可受較有利益之裁
判者為限，但在判決前如已提出其證物者，或在判決以後始作成之證明書，均不得據
以提起再審之訴，本院六十二年判字第五七九號、五十三年度裁字第四四號著有判例
。查本件原判決駁回再審原告於該訴訟程序之訴係以：『按「營業人以較時價顯著偏
低之價格銷售貨物或勞務而無正當理由者，主管稽徵機關得依時價認定其銷售額。」
「本法稱時價，係指當地同時期銷售該項貨物或勞務之市場價格。」為營業稅法第十
七條及同法施行細則第二十五條所明定。本件被告（即再審被告）以原告（即再審原
告）八十三年度承包水電工程開立統一發票之銷售額，顯較市價偏低，乃依臺灣省中
區七縣市水電業承包參考價格調整銷售額五、五五四、八一三元，核定補徵營業稅二
七七、七四一元。原告不服，向被告申請復查，經被告以八十五年三月六日中市稅法
字第三四六○號函請提供復查理由證明文件，惟經函復稱，該工程行已於八十三年八
月歇業在案，原與客戶簽訂合約書、保固書等證件已結案燒燬，無法提示。被告依本
院三十一年判字第五三號判例：「當事人主張事實，須負舉證責任，倘所提出之證據
，不足為其主張事實之證明，自不能認其主張為真實」意旨，認原告之主張核無可採
等由，乃未准變更。原告仍不服，循序提起行政訴訟，主張：原告承裝水電工程開立
發票查核明細表所列委託裝設人蔡燕、陳新松等均係委託原告代辦新設（增）水電工
程之申請手續而已，並無承辦其水電之包工包料工程，原告收取手續費收入時業已依
法開立統一發票，並無逃漏情事。原告事後依據該明細表資料，逐戶查訪業經取得各
該業戶之實際承裝工程之承包商，應足以證明原告主張並無虛假，如仍存疑，被告亦
可依所提供之資料進行查證云云。惟查原告歷經復查迄再訴願階段對承包項目為水電
工程之新裝設未持異議，而於提起行政訴訟之際，始聲稱無承包工程僅代辦手續而已
，其主張已令人起疑。且其所提統一發票及證明書影本亦無法證明與本件案情相關之
處。又被告查得其有承包水電新設工程，係抄自水電經管機關登載之資料，應有其正
確性，價格則參照臺灣省中區七縣市水電業承包價，亦有其公正性。再者，原告捨合
約書、保固書之提示，僅附以其他廠商認章之證明書，且未於復查時提供查核，自難
認其主張為真實。原告所訴各節均無足採。從而，被告所為補徵營業稅之處分，於法
尚無違誤，一再訴願決定遞予維持，亦無不合。原告起訴意旨，仍執前詞爭訟，自難
認為有理由，應予駁回。』資為理由。再審判決以再審原告訴稱其自行承接之水電工
程（即第一類營業）均由其自行施工，並無轉包情事，此部分亦均開立統一發票。又
系爭之第二類營業即其代辦用電用水手續，該項工程係由申豐水電工程公司，達立電
氣工程行．．．等承辦，俟工程完工後再委由其代辦用電用水之申請手續，絕非由其
承接工程再轉包等事由，於前訴訟程序業已主張，且為原判決所不採，並於理由欄加
以說明，揆之首揭說明，已不得據以提起再審之訴。至再審書狀所舉之統一發票及證
明書，於前訴訟程序已提出，原判決並認定該證物尚無法證明與本件案情有關；另所
附之再審被告答辯書，查核明細表、調查報告表、再訴願申請書及再審原告於八十五
年間先後致再審被告之函件，再審原告既於前訴訟程序即已知其存在，自難謂為當事
人原不知其存在而現始發見之證物，且該等文書縱經斟酌，亦難認可受較有利之裁判
，核與行政訴訟法第二十八條第十款所謂「發見未經斟酌之重要證物者」之規定顯有
未符。從而再審原告提起再審之訴，顯無再審理由，而駁回再審原告於前訴訟程序之
再審之訴。茲本件再審原告復對再審判決提起再審之訴，所提出之申豐水電工程有限
公司及達立工程行出具之證明書影本，均於前訴訟程序即已提出，非所謂發見之新證
物。邱鳳珍、張國明出具之證明書影本係八十七年八月二十八日作成，於再審判決之
後，非前訴訟程序即已存在之證物，均不得據以提起再審之訴。至申豐水電工程有限
公司及達立工程行開立之統一發票影本，僅載水電材料與工資，未載明工程地點、內
容，尚難證明與系爭工程有何關聯。另張國明、邱鳳珍之戶口名簿影本不能證明原告
未承包系爭工程。上開證物縱經斟酌，亦難為較有利於再審原告之裁判，再審原告依
行政訴訟法第二十八條第十款再審，顯無再審理由，應予駁回。再者，本院評事劉鑫
楨參與原判決，又參與再審判決，固有行政訴訟法第二十八條第四款之再審理由，惟
再審判決既為正當，依行政訴訟法第三十三條準用民事訴訟法第五百零四條規定，仍
應以判決駁回之。
據上論結，本件再審之訴為無理由，爰依行政訴訟法第三十三條、民事訴訟法第五百
零二條第二項、第五百零四條，判決如主文。
中    華    民    國     八十九      年      四      月      十三       日
                    行 政 法 院 第 一 庭
                                審 判 長 評  事      黃  綠  星
                                         評  事      藍  獻  林
                                         評  事      黃  璽  君
                                         評  事      廖  宏  明
                                         評  事      鄭  忠  仁
右  正  本  證  明  與  原  本  無  異
                                         法院書記官  邱  彰  德
中    華    民    國     八十九      年      四      月      十三       日


司法院資訊處製作；財團法人民間司法改革基金會備份。
